臺灣臺南地方法院民事判決　　　　　　　 96年度訴字第460號
原　　　　告　台北富邦商業銀行股份有限公司
　　　　　　　　　　　　2、1.
法 定代理 人　甲○○
訴 訟代理 人　乙○○
被　　　　告　紘立水泥製品有限公司
　　　　　　　　　　　　樓
兼法定代理人　丁○○
　　　　　　　　　　　　號
被　　　　告　戊○○
　　　　　　　丙○○○
上列當事人間請求清償借款等事件， 經本院於民國96年5月30日
言詞辯論終結，判決如下：
    主      文
被告應連帶給付原告新臺幣伍拾肆萬肆仟陸佰伍拾柒元，及自民
國九十五年十二月二十日起至清償日止，按週年利率百分之九計
算之利息。
原告其餘之訴駁回。
訴訟費用新臺幣柒仟貳佰伍拾元由被告連帶負擔。
本判決於原告以新臺幣壹拾玖萬元或同額之中央政府建設公債九
十三年度甲類第七期債票為被告供擔保後，得假執行。
    事實及理由
壹、程序方面：
一、本件原債權人富邦商業銀行股份有限公司自民國94年1月1日
    起與原告台北銀行股份有限公司合併，富邦商業銀行股份有
    限公司係消滅公司，其權利義務由存續之台北銀行股份有限
    公司概括承受，又台北銀行股份有限公司合併同時更名為台
    北富邦商業銀行股份有限公司，業據原告提出行政院金融監
    督管理委員會函1份附卷可稽，合先說明。
二、本件被告紘立水泥製品有限公司、丁○○、戊○○、丙○○○經合法通知，未於言詞辯論期日到場，核無民事訴訟法第
    386條所列各款情形， 爰依原告之聲請，由其一造辯論而為
    判決。
貳、實體方面：
一、本件原告起訴主張：被告紘立水泥製品有限公司於93年12月
    20日邀同被告丁○○、戊○○、丙○○○為連帶保證人，並
    共同簽發面額新臺幣（下同）1,500,000元之本票1紙（約定
    利息固定按週年利率百分之9按月計付、 到期日95年12月20
    日）為擔保，向原告借款1,5000,000元，約定借款期間自93
    年12月20日起至95年12月20日止，借款利息按週年利率百分
    之9固定計算，遲延清償時，除按上開利率付息外， 約定其
    逾期在6個月以內者， 按上開利率之百分之10加計違約金；
    逾期超過6個月者， 則按上開利率之百分之20加計違約金。
    詎被告紘立水泥製品有限公司屆期未依約清償，尚積欠原告
    本金544,657元，及約定之利息及違約金未清償， 迭經催討
    均置之不理，而被告丁○○、戊○○、丙○○○為被告紘立
    水泥製品有限公司之連帶保證人，依法應負連帶給付責任，
    爰依消費借貸、連帶保證及票款請求權之法律關係，擇一請
    求被告如數給付等語。並聲明：被告應連帶給付原告544,65
    7元，及自95年12月20起至清償日止，按週年利率百分之9計
    算之利息，暨自96年1月21日起至清償日止，逾期在6個月以
    內者，按上開利率之百分之10加計違約金， 逾期超過6個月
    者，則按上開利率之百分之20加計違約金；請准原告提供現
    金或同額之中央政府建設公債 93年度甲類第7期債票為擔保
    後，宣告假執行。
二、被告紘立水泥製品有限公司、丁○○、戊○○、陳李秀未於
    言詞辯論期日到場，亦未提出書狀作何聲明或陳述。
三、得心證之理由：
（一）本件原告起訴主張被告紘立水泥製品有限公司於93年12月
      20日向原告借款1,500,000元， 並由被告丁○○、戊○○
      、丙○○○為共同發票人， 共同簽發面額系爭本票1紙（
      約定利息固定按週年利率百分之9按月計付、到期日95年1
      2月20日）以為擔保，約定借款期間自93年12月20日起至9
      5年12月20日止，借款利息按週年利率百分之9固定計算，
      詎被告紘立水泥製品有限公司屆期未依約清償，尚積欠原
      告本金544,657元等情，業據其提出系爭本票1紙、被告紘
      立水泥製品有限公司變更登記表1份及放款帳卡明細查詢-
      年金戶本息1份為證（見本院卷第39頁至第44頁）， 核屬
      相符。又被告紘立水泥製品有限公司、丁○○、戊○○、
      丙○○○，已於相當時期受合法之通知，而於言詞辯論期
      日不到場，亦未提出任何書狀或證據資料爭執，自堪信原
      告此部分之主張為真實。
（二）按在票據上簽名者，依票上所載文義負責。二人以上共同
      簽名時，應連帶負責；又發票人得記載對於票據金額支付
      利息及其利率；付款人於承兌後應負付款之責；本票發票
      人所負責任與匯票承兌人同；執票人向本票債務人行使追
      索權時，得要求自到期日起之利息，票據法第5條、第121
      條、第124條準用同法第28條第1項、 第52條、第97條第1
      項第2款分別定有明文。 從而，原告依據票據法律關係請
      求被告連帶給付票款544,657元， 及自95年12月20日起至
      清償日止，按週年利率百分之9計算之利息， 即屬有據，
      應予准許。
（三）原告雖另一併請求被告應給付自 96年1月21日起至清償日
      止，逾期在6個月以內者， 按上開利率之百分之10加計違
      約金，逾期超過6個月者， 則按上開利率之百分之20加計
      違約金。惟按當事人主張有利於己之事實者，就其事實有
      舉證之責任，民事訴訟法第277條前段定有明文。 又按請
      求履行債務之訴，除被告自認原告所主張債權發生原因之
      事實外，應先由原告就其主張此項事實，負舉證之責任（
      最高法院43年台上字第377號判例參照）。 查本件原告依
    　消費借貸、連帶保證及票款請求權之法律關係，擇一請求
      被告給付544,657元及前揭利息與違約金， 主要係據被告
      共同簽發之系爭本票1紙為憑， 然系爭本票並無違約金之
      約定，此觀卷附之系爭本票1紙（見本院卷第6頁）即明。
      此外，復無被告簽發之借據或借款契約書載明前揭違約金
      之約定，是原告就前揭兩造違約金約定之有利事實，顯未
      盡舉證之責，其此部分之請求，自屬無據，應予駁回。
（四）又按原告以單一之聲明，主張二以上訴訟標的，而請求法
      院擇一訴訟標的為其勝訴之判決者，乃所謂選擇訴之合併
      ，原告依其中之一訴訟標的可獲全部受勝訴判決時，法院
      得僅依該項訴訟標的而為判決，對於其他訴訟標的無庸審
      酌（最高法院94年度台上字第2311號判決意旨參照）。本
      件原告主張依消費借貸、連帶保證及票款請求權之法律關
      係，擇一請求被告給付連帶給付 544,657元及前揭利息，
      其訴訟標的有數項，然僅有單一之聲明，核屬選擇訴之合
      併，惟原告主張依票款請求權之法律關係，請求被告應連
      帶給付求，既為有理由，則其另主張依消費借貸、連帶保
      證之法律關係，一併請求被告給付，揆諸前開說明，即無
      審究之必要。
四、從而，原告依票款請求權之法律關係，請求被告連帶給付54
    4,657元，及如主文第1項所示之利息，為有理由，應予准許
    ；逾此範圍之請求，即屬無據，應予駁回。
五、原告陳明願供擔保，聲請宣告假執行，核無不合，爰酌定相
    當擔保金額或同額之擔保品，准許之。另並依民事訴訟法87
    條第1項確定訴訟費用額（即裁判費5,950元及公示送達登報
    費1,300元，共7,250元）如主文第3項所示。
六、據上論結，本件原告之訴，為一部有理由，一部無理由，依
    民事訴訟法第385條第1項前段、第79條、第85條第2項、第8
    7條第1項、第390條第2項，判決如主文。
中　　華　　民　　國　　96　　年　 　5　　月　　31　　日
                        民事第一庭　　法　官  陳金虎
以上為正本係照原本作成。
如對本判決上訴，須於判決送達後20日內向本院提出上訴狀（須
附繕本）。
中　　華　　民　　國　　96　　年　　6 　　月　　1 　　日
                                    　書記官  謝文心
